臺灣高等法院高雄分院刑事判決　　　　 94年度上訴字第762號
上　訴　人
即　被　告　甲○○
上列上訴人因違反毒品危害防制條例案件，不服臺灣屏東地方法
院94年度訴字第241 號中華民國94年4 月29日第一審判決（起訴
案號：臺灣屏東地方法院檢察署93年度毒偵字第1761號），提起
上訴，本院判決如下：
    主  文
原判決關於施用第一級毒品及定執行刑部分均撤銷。
甲○○施用第一級毒品，累犯，處有期徒刑玖月。扣案如附表一
編號1 所示之物沒收銷燬；扣案如附表一編號3 、4 、6 、7 所
示之物，均沒收。
其他上訴駁回。
甲○○上開第二項所處之刑，與上訴駁回施用第二級毒品所處有
期徒刑捌月，應執行有期徒刑壹年月。扣案如附表一編號1 、
2 及如附表二所示之物，均沒收銷燬；扣案如附表一編號3 、4
、5 、6 、7 所示之物，均沒收。
    事  實
一、甲○○前於民國92年間因偽造文書案件，經臺灣高雄地方法
    院判處有期徒刑5 月確定，因自92年7 月25日至93年2 月17
    日執行羈押，乃以羈押日數折抵刑期而執行完畢。又於92年
    間因施用毒品案件，經臺灣高雄地方法院裁定送觀察、勒戒
    後，認無繼續施用毒品傾向，於92年7 月25日執行完畢釋放
    （隨即因另案遭羈押），並由臺灣高雄地方法院檢察署檢察
    官於92年7 月25日以92年度毒偵字第4150號為不起訴處分確
    定。詎甲○○猶不知警惕，竟於上開觀察勒戒執行完畢釋放
    後5 年內，基於施用第一級毒品海洛因故意，於93年7 月底
    某日，在高雄縣林園鄉○○村○○路9 弄51 巷11 號住處，
    施用第一級毒品海洛因1 次；另基於施用第二級毒品甲基安
    非他命及MDMA（俗稱搖頭丸）之概括犯意，自93年4 月間某
    日起至同年9 月8 日止，連續在上開中港路9弄51 巷11號住
    處、屏東縣東港鎮○○路18號保養廠內，平均每2 星期施用
    1 次，而施用第二級毒品甲基安非他命多次，又於93年8 月
    3 日，在上開中港路9 弄51巷11號住處，施用第二級毒品MD
    MA 1次。嗣分別於：(一)93年8 月4 日下午11時許，在上開中
    港路9 弄51巷11號住處為警查獲，並扣得甲○○所有如附表
    一所示供施用海洛因、甲基安非他命所用之物；(二)93年9 月
    9 日下午2 時許，在上開中港路9 弄51巷11號住處為警查獲
    ，並扣得甲○○所有如附表二所示之物。
二、案經高雄市政府警察局新興分局、三民第二分局報請臺灣高
    雄地方法院檢察署檢察官呈請臺灣高等法院檢察署核轉臺灣
    屏東地方法院檢察署檢察官偵查起訴。
    理  由
一、程序方面─
    本件上訴人即被告甲○○（以下簡稱被告）所犯係死刑、無
    期徒刑、最輕本刑為3 年以上有期徒刑以外之罪，其就被訴
    事實為有罪之陳述，經法官告知簡式審判程序之旨，並聽取
    公訴人、被告之意見後，本院認為適宜進行簡式審判程序，
    故本件於本院適用簡式審判程序審理，合先敘明。
二、認定犯罪事實所憑證據及理由─
  (一)上開犯罪事實，業據被告於原審及本院審理中自白不諱（見
    原審卷第28頁，本院卷第32、33頁），且其2 次為警查獲所
    採尿液經送鑑驗，其中93年8 月4 日部分，有甲基安非他命
    及MDMA陽性反應，另93年9 月9 日部分，有甲基安非他命陽
    性反應，有高雄市立凱旋醫院第00000000號、第00000000號
    濫用藥物尿液檢驗報告各1 紙在卷可憑（見93毒偵字第2070
    號卷第12頁，93毒偵1761號卷第23頁）；且扣案如附表一編
    號1 所示白粉6 包，經送法務部調查局鑑驗，均含海洛因成
    分（驗後合計淨重0.57公克，合計空包裝重1.78公克），有
    法務部調查局93年10月20日調科壹字第220018310 號鑑定通
    知書1 紙在卷可稽（見93毒偵2070號卷第9 頁）；又扣案如
    附表一編號2 所示晶體9 包、附表二所示晶體2 包，經送高
    雄醫學大學附設中和醫院鑑驗，均含甲基安非他命成分（其
    中9 包驗後合計毛重6.1 公克，另2 包驗後合計毛重2 公克
    ），有高雄醫學大學附設中和醫院第0000-000號、第0000-0
    00號檢驗報告各1 紙在卷可按（見原審卷第18、19頁）；復
    有如附表一編號3 所示供摻入海洛因之白粉1 包（驗後淨重
    0.38公克，空包裝重0.16公克）、編號4 所示供分裝海洛因
    、甲基安非他命用空夾鏈袋16大包（合計約700 個）、編號
    5 所示供施用甲基安非他命用吸食器2 個、編號6 、7 所示
    供秤海洛因、甲基安非他命重量用之電子磅秤、天平磅秤各
    1 台扣案可資佐證。足認被告自白與事實相符，堪以採信。
    至於被告於93年8 月4 日下午11時許為警查獲後所採尿液經
    送鑑驗，雖未檢出嗎啡陽性反應，有上開高雄市立凱旋醫院
    第00000000號濫用藥物尿液檢驗報告可按，惟被告係自承於
    93年7 月底某日施用海洛因，至少距93年8 月4 日為警查獲
    時已有4 日，其尿液未能檢出嗎啡陽性反應，自屬合理，且
    93年8 月4 日被告為警查獲時，確實持有海洛因6 包及供摻
    入海洛因內之白粉1 包，業如前述，自難僅以被告於93年8
    月4 日所採尿液，未檢出嗎啡陽性反應，遽為其有利之認定
    。
  (二)被告前於92年間因施用毒品案件，經臺灣高雄地方法院裁定
    送觀察、勒戒後，認無繼續施用毒品傾向，於92年7 月25日
    執行完畢釋放（隨即因另案遭羈押），並由臺灣高雄地方法
    院檢察署檢察官於92年7 月25日以92年度毒偵字第4150號為
    不起訴處分確定，有刑案資料查註紀錄表、臺灣高等法院被
    告前案紀錄表在卷可按（見93毒偵1761號卷第10、11頁，本
    院卷第15至17頁）。足證被告於觀察勒戒執行完畢釋放後，
    5 年內再犯本件施用第一、二級毒品罪。
三、論罪科刑及就施用第一級毒品部分撤銷改判之理由─
  (一)查海洛因、甲基安非他命、MDMA分別係毒品危害防制條例第
    2 條第2 項第1 款、第2 款所稱之第一級、第二級毒品，被
    告持以施用，核其所為，係分別犯同條例第10條第1 項施用
    第一級毒品罪、同條第2 項施用第二級毒品罪。被告各次施
    用第一、二級毒品前持有毒品之行為，本均應各論以持有第
    一、二級毒品之罪，惟各該次持有毒品之行為均為其後施用
    毒品之行為所吸收，均不各另論持有第一、二級毒品罪。被
    告先後多次施用第二級毒品之犯行，時間緊接，犯罪構成要
    件相同，顯係基於概括犯意反覆為之，應依連續犯之規定，
    論以一罪，並加重其刑。被告所犯上開2 罪，犯意各別，行
    為互異，罪名亦殊，應予分論併罰。又被告前於92年間因偽
    造文書案件，經臺灣高雄地方法院判處有期徒刑5 月確定，
    因自92年7 月25日至93年2 月17日執行羈押，乃以羈押日數
    折抵刑期而執行完畢，其於5 年內再犯本件有期徒刑以上之
    罪，為累犯，依刑法第47條規定加重其刑，並就施用第二級
    毒品部分遞加之。
  (二)原審就被告施用第二級毒品部分，認罪證明確，因而適用毒
    品危害防制條例第10條第2 項、第18條第1 項前段，刑法第
    11條、第56條、第47條、38條第1 項第2 款之規定，並審酌
    酌被告前因施用毒品犯行，經觀察、勒戒後，仍故態復萌，
    再予施用毒品不輟，無視於毒品對於自身健康之戕害及國家
    對於杜絕毒品犯罪之禁令，並審酌被告施用毒品之次數、犯
    後坦承犯行，態度尚佳等一切情狀，量處有期徒刑8 月。復
    說明如附表一編號2 、附表二所示之甲基安非他命計11包，
    依毒品危害防制條例第18條第1 項前段規定宣告沒收銷燬之
    ；如附表一編號4 、5 、6 、7 所示之物，係被告所有，且
    為被告用以供施用甲基安非他命之用，依刑法第38條第1 項
    第2 款併予宣告沒收；另說明扣案槍械製造圖1 張、90手槍
    半成品、黑色火藥粉末1 包、挫刀3 支、小武士刀1 把、行
    動電話1 支，雖均為被告所有，惟與本件犯罪並無關聯，爰
    不予宣告沒收。經核原判決此部分認事用法均無不合，量刑
    亦屬妥適，被告以量刑太重為由提起上訴，為無理由，自應
    就此部分上訴予以駁回。
  (三)原審就被告施用第一級毒品部分，予以論罪科刑，固非無見
    。惟被告並未有於93年8 月下旬施用第一級毒品海洛因之犯
    行（詳如下述），原審認被告有此部分犯行，自有未當。被
    告以原審就施用第一級毒品海洛因部分量刑太重，指摘原判
    決不當，提起上訴，為有理由，自應由本院將被告施用第一
    級毒品及定執行刑部分撤銷改判。
四、就施用第一級毒品部分科刑、沒收，及與施用第二級毒品部
    分定應執行刑之理由─
  (一)爰審酌被告前經觀察勒戒，仍未斷除毒癮，業如前述，復未
    能體悟施用毒品對自己、家人造成之傷害及社會之負擔，且
    前有偽造文書前科，素行非佳，惟念其犯後尚知坦承犯行，
    態度尚稱良好等一切情狀，就其施用第一級毒品部分量處有
    期徒刑9 月，並與上開施用第二級毒品部分，定應執行刑有
    期徒刑1 年3 月。
  (二)扣案如附表編號1 所示海洛因6 包（驗後合計淨重0.57公克
    ，空包裝合計重1.78公克），為毒品，依毒品危害防制條例
    第18條第1 項前段規定宣告沒收銷燬之。至於送驗耗費之海
    洛因部分，既已滅失不存在，不另予宣告沒收銷燬。又扣案
    如附表一編號3 所示白粉1 包（驗後淨重0.38公克，空包裝
    重0.16公克）、編號4 所示空夾鏈袋16大包（合計約700 個
    ）、編號6 、7 所示電子磅秤、天平磅秤各1 台，均為被告
    所有，此為被告所自承（見警卷第2 頁），且分別為供摻入
    海洛因、分裝海洛因、秤海洛因，以方便被告施用海洛因之
    用，均依刑法第38條第1 項第2 款宣告沒收。至於另扣案槍
    械製造圖1 張、90手槍半成品、黑色火藥粉末1 包、挫刀3
    支、小武士刀1 把、行動電話1 支，均與被告施用第海洛因
    犯行無涉，自不予宣告沒收，附此說明。
五、對於其他公訴事實之判斷─
  (一)公訴意旨另以：被告甲○○於93年8 月下旬某日，在高雄縣
    林園鄉○○村○○路9 弄51巷11號住處，施用第一級毒品海
    洛因1 次，因認被告另涉有此部分施用第一級毒品犯嫌。
  (二)按犯罪事實應依證據認定之，無證據不得認定其犯罪事實；
    又被告或共犯之自白，不得作為有罪判決之唯一證據，仍應
    調查其他必要之證據，以察其是否與事實相符，刑事訴訟法
    第154 條第2 項、第156 條第2 項分別定有明文。被告於原
    審及本院審理固均自承有上開施用海洛因犯行（見原審卷第
    28頁，本院卷第33頁）；惟其於93年9 月9 日下午2 時許為
    警查獲後所尿液，並未檢出嗎啡陽性反應，有上開高雄市立
    凱旋醫院第00000000號濫用藥物尿液檢驗報告1 紙可稽；且
    被告於93年9 月9 日下午2 時許為警查獲時，僅扣得如附表
    二所示甲基安非他命2 包，並未扣得與施用海洛因相關之證
    物，是顯乏其他證據可佐被告上開自白與事實相符。此外，
    復查無其他證據可認被告有此部分施用海洛因犯行，被告此
    部分之犯罪自屬不能證明。惟公訴人認被告此部分犯行，與
    上開經論罪科刑之施用第一級毒品海洛因犯行部分，有連續
    犯之裁判上一罪關係，爰不另為無罪之諭知，併此敘明。
六、適用之法律─
  (一)刑事訴訟法第368 條、第369 條第1 項前段、第364 條、第
    273 條之1 第1 項、第299 條第1 項前段。
  (二)毒品危害防制條例第10條第1 項、第18條第1 項前段。
  (三)刑法第11條前段、第47條、第38條第1 項第2 款、第51條第
    5 款。
本案經檢察官沈紹嘉到庭執行職務。
中　　華　　民　　國　　94　　年　　7 　　月　　29　　日
                  刑事第七庭    審判長法  官  莊飛宗
                                      法  官  黃憲文
                                      法  官  曾逸誠
以上正本證明與原本無異。
如不服本判決（施用第一級毒品部分），應於判決送達後10日內
向本院提出上訴書狀，其未敘述上訴理由者，並得於提起上訴後
10日內向本院補提理由書狀（均須按他造當事人之人數附繕本）
「切勿逕送上級法院」。
施用第二級毒品部分不得上訴。
中　　華　　民　　國　　94　　年　　7 　　月　　29　　日
　　　　　　　　　　　　　　　　　　　書記官  郭蘭蕙
附錄本判決論罪科刑法條：
毒品危害防制條例第10條
施用第一級毒品者，處6月以上5年以下有期徒刑。
施用第二級毒品者，處3年以下有期徒刑。
附表一：
  ┌──┬─────────┬────────────────────┐
  │編號│物              品│備                                    註│
  ├──┼─────────┼────────────────────┤
  │1   │海洛因6 包        │驗後合計淨重0.57公克，空包裝合計重1.78公│
  │    │                  │克                                      │
  ├──┼─────────┼────────────────────┤
  │2   │甲基安非他命9 包  │驗後合計毛重6.1 公克                    │
  ├──┼─────────┼────────────────────┤
  │3   │白粉1 包          │淨重0.38公克，供摻雜海洛因施用之用      │                │
  ├──┼─────────┼────────────────────┤
  │4   │空夾鍊袋16大包    │供分裝海洛因及甲基安非他命之用（合計約  │
  │    │                  │700 個）                                │
  ├──┼─────────┼────────────────────┤
  │5   │吸食器2 個        │供施用甲基安非他命之用                  │
  ├──┼─────────┼────────────────────┤
  │6   │電子磅秤1 台      │供秤海洛因及安非他命，以控制施用之量之用│
  ├──┼─────────┼────────────────────┤
  │7   │天平磅秤1 台      │供秤海洛因及安非他命，以控制施用之量之用│
  └──┴─────────┴────────────────────┘
附表二：
  ┌──┬─────────┬────────────────────┐
  │編號│物              品│備                                    註│
  ├──┼─────────┼────────────────────┤
  │1   │甲基安非他命2 包  │驗後合計毛重2 公克                      │
  └──┴─────────┴────────────────────┘
